臺灣臺東地方法院刑事判決　　　　　　　　　　　　　九十一年度易字第一六四號
　　公　訴　人　臺灣臺東地方法院檢察署檢察官
　　被　　　告　甲○○
　　選任辯護人　蕭芳芳
　　被　　　告　乙○○
右列被告因傷害案件，經檢察官提起公訴（九十年度偵字第二○八○號），本院判決
如左：
    主  文
甲○○、乙○○傷害人之身體，甲○○處拘役貳拾日，乙○○處有期徒刑參月，如易
科罰金均以參佰元折算壹日。
    事  實
一、甲○○係乙○○之弟媳婦（二親等旁系姻親），彼此具有家庭暴力防治法第三條
    第四款所定之家庭成員關係，二人因家產問題迭有爭執。於民國九十年十月十一
    日下午一時許，復因是否裝潢臺東縣關山鎮○○里○鄰○○路六三號住處之問題
    ，發生口角。甲○○遂拿起乙○○帶至上開住處之工具箱丟向乙○○背部（未
    成傷），乙○○反身將工具箱奪下，二人隨即發生拉扯。甲○○竟基於傷害人身
    體之故意，抓傷乙○○之臉部、頸部及四肢，因此造成乙○○受有右臉頰、前頸
    、四肢等處瘀腫之傷害；乙○○心有不甘，亦基於傷害人身體之故意，隨手拿起
    工具箱內裝潢用之鐵鎚一把，往甲○○之後腦敲打一下，致甲○○受有後腦部血
    腫及撕裂傷等傷害後，隨即為旁人見狀制止，並奪下乙○○手中之鐵鎚。
二、案經甲○○、乙○○訴請臺東縣警察局關山分局報告臺灣臺東地方法院檢察署檢
    察官偵查起訴。
    理  由
一、訊據被告乙○○對於右揭犯罪事實坦承不諱，核與告訴人甲○○之指訴情節相符
    ，並有甲○○之診斷證明書乙紙、現場位置圖及照片六幀在卷可稽，被告乙○○
    之犯行洵堪認定。被告甲○○固承認在右揭時、地，因房屋隔間問題與告訴人乙
    ○○發生爭執及互相拉扯等事實，惟矢口否認有何傷害犯行，辯稱：伊是一位婦
    道人家，不可能打男人，伊只有拉乙○○領子，且報案當天並未看到乙○○有受
    傷云云。經查：（一）被告甲○○如何抓傷乙○○等情，業據告訴人乙○○指訴
    歷歷，被告甲○○亦不否認事發當日與乙○○發生爭執，有相互拉扯情形，其於
    警訊中亦自承：「在衝突的時候我不知道我有沒有抓傷他。」（見九十年十月二
    十四日警詢筆錄），足見其確有與乙○○發生拉扯，並造成乙○○受有前開傷害
    ，其辯稱不知有無抓傷乙○○云云，應係避重就輕之詞；（二）乙○○驗傷時間
    為九十年十月十一日，有診斷證明書在卷可稽，顯係事發當日即前往驗傷，且依
    卷附警詢筆錄，甲○○係於事發翌日（即同年月十二日）始提出告訴，依常理判
    斷，告訴人乙○○應無在甲○○是否提出告訴，尚未可知之情形下，即先行偽造
    傷勢之理，否則，倘後來甲○○未提出告訴，其豈非徒受皮肉之苦，則被告甲○
    ○指稱乙○○係於事後偽造傷勢以反制其告訴云云，尚不足採。（三）此外，並
    有乙○○之診斷證明書乙紙在卷可稽，被告甲○○所辯，顯係卸責之詞，不足採
    信，其犯行應堪認定。
二、至被告甲○○之選任辯護人蕭芳芳律師具狀另以：被告乙○○持客觀上足以致人
    性命之鐵鎚一把，敲擊其頭部，顯有殺人之犯意云云。惟按殺人與傷害之區別，
    即在下手加害時，有無死亡之預見為斷，至受傷處所是否致命部位及傷痕之多寡
    輕重如何，僅供認有無殺意之參考，原不能為殺人與傷害之絕對標準（最高法院
    四十七年度臺上字第一一五七號判決意旨參照）。訊據被告乙○○堅詞否認有殺
    人犯行，辯稱：當時是因甲○○與伊拉扯，將伊抓傷，伊是一時氣急，且因為甲
    ○○跑在前面，才朝甲○○後面頭部打下去，伊並沒有要致甲○○於死之意等語
    。經查，被告乙○○持以傷害甲○○之鐵鎚，在客觀上固足以致人性命，惟衡諸
    當時情形，被告乙○○係因與甲○○口角，隨手抓起鐵鎚敲打彭女頭部一下，而
    該鐵鎚係被告乙○○欲至彭女住處進行隔間，置於工具箱中攜往現場等情，業據
    被告二人供明在卷，足見被告乙○○初始帶鐵鎚之意係為裝潢之用，而非在傷
    人或殺人，僅係在雙方爭吵中，隨手拿起工具箱中可供攻擊之用具使用，尚難以
    其持鐵鎚攻擊即遽認有殺人犯意，且經本院觀察被告二人身高，被告乙○○略高
    於甲○○，而鐵鎚一般使用方式為向下敲擊，則以當時情形，依雙方所述，二人
    在爭執拉扯間，被告乙○○順勢拿起鐵鎚，往下敲擊轉身逃跑之告訴人甲○○，
    致告訴人受有前開部位之傷害，其可能性極大，是亦難僅以甲○○受傷部位，即
    遽為被告乙○○具有殺人犯意之認定；況由告訴人甲○○雖受有後腦部血腫及撕
    裂傷等傷害，惟尚非嚴重，仍行動自如，出庭應訊對答如常，及其遭被告乙○○
    敲打昏厥後，縱如其所言，被告乙○○仍用腳踢其身體，但並未繼續以鐵鎚敲打
    告訴人，亦為告訴人所自認等情觀之，要難認被告乙○○有殺人之犯意，併此敘
    明。
三、核被告二人所為，均係犯刑法第二百七十七條第一項傷害罪，且為家庭暴力防治
    法第二條第二項所稱之家庭暴力罪。爰審酌被告二人因家族事務發生爭執，一時
    氣憤相互毆打，不顧念彼此姻親情誼，竟以暴力處理家產糾紛，及二人所受之傷
    害程度，犯罪後之態度等一切情狀，各量處如主文所示之刑，並均諭知易科罰金
    之折算標準，以資懲儆。如事實欄所示之鐵鎚一支，為被告乙○○供犯罪所用之
    物，且為被告乙○○所有，業據其供明在卷，惟既未扣案，為免將來執行困難，
    爰不為沒收之宣告，併此敘明。
據上論斷，應依刑事訴訟法第二百九十九條第一項前段，刑法第二百七十七條第一項
、第四十一條第一項前段，罰金罰鍰提高標準條例第一條前段、第二條，判決如主文
。
本案經檢察官洪政和到庭執行職務
中      華      民      國      九十一      年      十一    月    十五  日
                                  臺灣臺東地方法院刑事庭
                                      審判長法  官  楊力進
                                            法  官  林卉聆
                                            法  官  范乃中
右正本證明與原本無異。
如不服本判決，應於判決送達後十日內向本院提出上訴狀。（須附繕本）
「切勿逕送上級法院」
                                            書記官  陳俊德
中      華      民      國      九十一      年      十一    月    十五  日
附記
中華民國刑法第二百七十七條第一項
 (普通傷害罪)
傷害人之身體或健康者，處三年以下有期徒刑、拘役或一千元以下罰金。
